臺灣橋頭地方法院民事判決
111年度簡上字第52號
上  訴  人  張旭成  
被上訴人    蔡明秀  
上列當事人間請求損害賠償事件，上訴人對於中華民國111年1月
24日本院110年度簡字第149號第一審判決提起上訴，本院於民國
111年5月11日言詞辯論終結，判決如下：
    主      文
上訴駁回。
第二審訴訟費用由上訴人負擔。
    事實及理由
壹、兩造爭執要旨：
一、被上訴人（即第一審之原告）主張：
　　兩造原為夫妻關係，上訴人於民國108年5月10日下午6時50
    分許，在高雄市○○區○○街00○00號前巷口，欲將未成年子女
    交付原告時，與訴外人即被上訴人友人謝和成發生肢體衝突
    。上訴人搶走被上訴人正在攝錄之手機，並趁被上訴人靠近
    欲拿回手機之際，以右腳踢被上訴人之大腿，再以右手毆打
    被上訴人頭部右後方，被上訴人因而受有頭部後枕處疼痛、
    左手前臂紅腫疼痛、左腫痛等傷害，支出醫療費新臺幣（下
    同）1,220元。另被上訴人於108年5月13日因此暈眩、頭痛
    、嘔吐而無法工作，下午需向任職之國小請假3小時，支出
    代課費640元、當日放學後之補救教學課亦請同事代課，支
    出800元，共1,440元。被上訴人並因此受有精神上痛苦，持
    續接受心理諮商，應得請求精神慰撫金1,497,340元。爰依
    民法第184條第1項前段、第195條第1項規定請求上訴人賠償
    等語，並於原審聲明：㈠上訴人應給付被上訴人1,500,000元
    ，及自起訴狀繕本送達翌日起至清償日止按週年利率5％計算
    之利息；㈡願供擔保，請准宣告假執行。
二、上訴人（即第一審之被告）則以：
　　被上訴人與謝和成聯手壓制上訴人，限制上訴人行動自由，
    以便謝和成毆打上訴人，而上訴人被壓制在地上，眼鏡早已
    被打飛，又患有嚴重閃光，根本看不到前方何人。上訴人出
    腳踢前方障礙物，係為掙脫，且上訴人站起後又遭被上訴人
    及謝和成同時拉扯，上訴人為擺脫被拉扯，僅能手腳並用撥
    開外來攻擊，並非故意傷害被上訴人，而係出於防衛。被上
    訴人之前即有精神疾病，礙於教師資格，故未前往就醫，並
    非本事件造成。又被上訴人擔任國小老師，薪資較為優渥。
    上訴人擔任保險業務員，年收入30萬元以下，領有身心障礙
    證明，因此事故亦受傷，且受到驚嚇，日常生活不便，故被
    上訴人請求之慰撫金顯然過高等語資為抗辯，並於原審聲明
    ：㈠被上訴人之訴駁回；㈡如受不利判決，願供擔保請准宣告
    免為假執行。
三、原審法院為被上訴人一部勝訴、一部敗訴之判決，判決上訴
    人應給付被上訴人52,390元，及自109年10月17日起至清償
    日止按週年利率5％計算之利息，並駁回被上訴人其餘請求。
    上訴人對原審判決不服，提起上訴，並聲明：㈠原判決關於
    命上訴人給付超過2,390元部分廢棄；㈡上廢棄部分，被上訴
    人於第一審之請求駁回。被上訴人則答辯聲明：上訴駁回。
貳、法院之判斷：
一、按因故意或過失，不法侵害他人之權利者，負損害賠償責任
    ，民法第184條第1項前段定有明文。查兩造前係夫妻關係，
    上訴人於被上訴人所指時、地，見被上訴人持手機拍攝其與
    謝和成衝突過程，竟趁機搶走被上訴人之手機，並趁被上訴
    人靠近欲拿回手機之際，基於傷害之犯意，以左腳踢被上訴
    人之大腿上部與腹部交接處，再以手部與被上訴人發生拉扯
    ，復以右手毆打被上訴人頭部右後方，致被上訴人受有頭部
    後枕處疼痛、左手前臂紅腫疼痛、左腫痛等傷害乙節，業經
    本院110年度簡上字第1號刑事判決認定在案，且為兩造所不
    爭執（見本院卷第42頁），堪信屬實。是上訴人既有故意侵
    害被上訴人身體權之情事，被上訴人自得就其因而所受損害
    請求上訴人賠償。上訴人雖主張被上訴人係協助謝和成壓制
    上訴人，上訴人為掙脫壓制始導致被上訴人受傷等語，然上
    訴人攻擊被上訴人之行為當時，上訴人早已掙脫被上訴人及
    謝和成之壓制，業據本件刑事審理時勘驗明確，且當時上訴
    人有搶走被上訴人手機之行為，對在其身前叫嚷請其歸還手
    機之人為被上訴人，應確能知悉，其竟仍以左腳踢被上訴人
    大腿上部與腹部交接處，顯見上訴人此時起之行為，已有傷
    害被上訴人之故意，且上訴人踢擊被上訴人後，明知被上訴
    人想取回其遭搶走之手機，竟仍與被上訴人發生拉扯，進而
    揮拳攻擊被上訴人頭部後方，顯見上訴人確係基於傷害之故
    意，以上開方式攻擊被上訴人甚明，上訴人所述，顯與事實
    不符，不能採信。
二、次按不法侵害他人之身體或健康者，對於被害人因此增加生
    活上之需要時，應負損害賠償責任，民法第193條第1項定有
    明文。又按不法侵害他人之身體、健康、名譽、自由、信用
    、隱私、貞操，或不法侵害其他人格法益而情節重大者，被
    害人雖非財產上之損害，亦得請求賠償相當之金額，民法第
    195條第1項前段定有明文。慰撫金核給之標準固與財產上損
    害之計算不同，然非不可斟酌雙方身分資力與加害程度，及
    其他各種情形核定相當之數額（最高法院110年度台上字第1
    593號裁定參照）。又按因人格權遭受侵害，而請求慰藉金
    之賠償，以精神上受有痛苦為必要，法院於核定其數額時，
    除應斟酌雙方身分資力與加害程度及其他各種情形外，尚須
    考量被害人所遭受之痛苦情況（最高法院104年度台上字第2
    004號判決參照）。
三、本件被上訴人請求上訴人賠償醫療費用及代課費用部分，經
    原審認定其中2,390元為有理由，上訴人上訴意旨就該部分
    並未聲明不服，且被上訴人該次就醫與本次事件間時間緊密
    ，足徵確係受該本次事件影響其之身體、心理健康狀況，堪
    認與上訴人所為具有相當因果關係，是被上訴人該部分請求
    應有理由。而就慰撫金部分，被上訴人係77年次成年女子，
    學歷為碩士畢業，擔任國小教師，名下有投資，108年間受
    領給付總額795,324元；上訴人則係73年次成年男子，學歷
    為大學畢業，擔任保險業務員，年收入約30萬元，108年間
    受領給付總額306,065元，領有身心障礙證明等情，為兩造
    於原審所不爭執，堪信屬實。而被上訴人雖主張上訴人尚有
    其他收入，惟並未提出具體證據佐證，自難為有利被上訴人
    之認定。是本院審酌本件事件發生之緣由、過程，被上訴人
    所受傷勢、就醫狀況，足見被上訴人精神上受有痛苦，兼衡
    兩造年紀、學經歷、收入、財產狀況，及上訴人所受刑事判
    決宣告之處罰內容，認被上訴人得請求之精神慰撫金數額應
    以50,000元為適當。上訴人雖主張與另案相較慰撫金數額過
    高云云，然上訴人所指臺灣基隆地方法院案件，係就過失傷
    害請求損害賠償，與本件為故意傷害之情形顯然有別，自難
    以比附援引，上訴人此部分主張，顯有誤會。
四、至上訴人另聲請調取臺灣高雄少年及家事法院108年度家查
    字第43號卷宗，欲證明被上訴人精神壓力是來自於其他原因
    ，惟本件上訴人既有故意傷害被上訴人身體權之情形，本院
    亦係就被上訴人所受傷害而生之精神上痛苦酌定慰撫金，自
    無另行調查其他事證之必要，上訴人此部分調查證據之聲請
    ，核無必要。上訴人復聲請調取臺灣高雄地方法院111年度
    司執字第39391號及本院109年度司執字第36878號欲佐證其
    收入確實沒有那麼高，惟本院係依上訴人於原審不爭執之收
    入資料認定其所得情形，自無再行調取其他卷證之必要。上
    訴人另主張欲以本院109年度旗簡字第144號民事事件之訴訟
    費用債權向被上訴人主張抵銷等語，惟本件為故意侵權行為
    所生之債務，依民法第339條規定，為債務人之上訴人不得
    向被上訴人主張抵銷，其此部分抵銷之主張，自屬無據。
五、綜上所述，上訴人既有故意侵害被上訴人身體權之行為，被
    上訴人自得請求上訴人賠償其所受之損害，惟得請求之金額
    應為52,390元。是被上訴人依侵權行為之法律關係請求上訴
    人賠償，於請求52,390元，及自起訴狀繕本送達翌日即109
    年10月17日起至清償日止按週年利率5%計算利息之範圍內，
    為有理由，應予准許。逾此部分之請求，為無理由，應予駁
    回。原審就被上訴人於上開有理由之範圍予以准許，並依職
    權為假執行及免為假執行之諭知，暨駁回被上訴人逾上開應
    准許部分之請求，經核並無違誤。上訴人提起上訴指摘原判
    決該部分不當，求予廢棄改判，為無理由，應駁回其上訴。
參、本件判決之基礎已臻明確，兩造其餘攻擊防禦方法及未經援
    用之證據，經本院斟酌後，核與判決結果不生影響，爰不另
    一一論述，併此敘明。
肆、據上論結，本件上訴為無理由，依民事訴訟法第436條之1第
    3項、第449條第1項、第78條，判決如主文。
中　　華　　民　　國　　111 　年　　5 　　月　　25　　日
                  民事第二庭  審判長法　官  謝文嵐
　　　　　　　
                                    法  官  許家菱
　　　　　　　　　　　　　　　　　
                                    法　官  蕭承信
以上正本係照原本作成。
本判決不得上訴。
中　　華　　民　　國　　111 　年　　5 　　月　　25　　日
                                    書記官  林慧雯